【裁判字號】    88,重勞上,9
【裁判日期】    890718
【裁判案由】    給付資遣費
【裁判全文】
臺灣高等法院民事判決  八十八年度重勞上字第九號
      上  訴  人    正業電機股份有限公司
      兼法定代理人  Ｐ○○
      上  訴  人    Ｑ○○
                    天○○
      共同
      訴訟代理人    郭方桂律師
      被上訴人      Ｎ○○    .
                    農Ｋ○    .
                    古亥○○  .
                    戌○○    .
                    宇○○    .
                    Ｍ○○    .
                    Ｕ○○    .
                    孫甲○○  .
                    平宙○○  .
                    丁庚○○  .
                    Ｏ○○    .
                    Ａ○○    .
                    午○○    .
                    辛○○    .
                    申○○    .
                    酉○○○  .
                    辰○○    .
                    卯○○    .
                    傅Ｒ○○  .
                    Ｓ○○    .
                    癸○○    .
                    Ｇ○○    .
                    黃○○    .
                    Ｂ○○    .
                    Ｖ○○    .
                    Ｊ○○    .
                    丙○○    .
                    壬○○    .
                    子○○    .
                    徐己○○  .
                    李Ｃ○○  .
                    丑○○    .
                    Ｌ○○    .
                    Ｈ○○    .
                    寅○○    .
                    丁○○    .
                    地○○    .
                    Ｄ○○    .
                    Ｆ○○    .
                    乙○○    .
                    巳○○    .
      共      同
      訴訟代理人    陳明律師
      被  上訴人    Ｔ○○    .
                    Ｅ○○    .
                    戊○○  .
                    Ｉ○○    .
                    玄○○    .
                    未○○    .
右當事人間請求給付資遣費事件，上訴人對於中華民國八十八年十月二十日臺灣臺北
地方法院八十七年度重勞訴字第一號第一審判決提起上訴，本院判決如左：
    主    文
上訴駁回。
第二審訴訟費用由上訴人負擔。
    事    實
甲、上訴人方面：
一、聲明：
(一)、原判決廢棄。
(二)、被上訴人在第一審之訴駁回。
二、陳述：除與原判決記載相同，予以引用外，補陳：
(一)、上訴人天○○僅係代表上訴人正業電機股份有限公司（以下稱正業公司）出席八
    十五年八月二十二日台灣省桃園縣政府處理勞資爭議協調會（以下稱系爭協調會
    ），上訴人Ｐ○○、Ｑ○○當時則在國外，未委任天○○出席，何能認定上訴人
    Ｐ○○、Ｑ○○、天○○同意於上訴人正業公司不履行債務時，由渠等代為履行
    。
(二)、上訴人Ｐ○○、Ｑ○○、天○○自認於上訴人正業公司交付予被上訴人由訴外人
    堅威國際股份有限公司（以下稱堅威公司）簽發之支票上背書（以下稱系爭支票
    ）。
乙、被上訴人Ｎ○○以下四十一人（以下稱被上訴人Ｎ○○等）方面：
一、聲明：上訴駁回。
二、陳述：除與原判決記載相同，予以引用外，補陳：
(一)、被上訴人巳○○、Ｆ○○八十五年二月十三日始退保，足見在上訴人正業公司結
    束結業前尚在職，正業公司交付渠二人之支票確為給付資遣費之用。
(二)、上訴人Ｐ○○、Ｑ○○、天○○就上訴人正業公司之資遣費債務，應負民法保證
    之責任，渠三人間並應負連帶責任。縱上訴人天○○事前未受上訴人Ｐ○○、Ｑ
    ○○之委任出席系爭協調會，惟渠等於知悉上訴人天○○已與上訴人達成協議後
    ，非但未為反對之意思表示，且於用以給付上訴人資遣費之支票上背書，亦應負
    民法第一百六十九條表見代理之責。
丙、被上訴人Ｔ○○以下六人方面：
    被上訴人Ｔ○○等六人，未於言詞辯論期日到庭，亦未提出書狀作何陳明或陳述
    。
丁、本院依聲請向勞保局函查資遣費是否屬墊償基金之範圍。
    理    由
一、被上訴人Ｔ○○以下六人，受合法通知，未於言詞辯論期日到場，核無民事訴訟
    法第三百八十六條各款情形，爰依上訴人之聲請，由其一造辯論而為判決，合先
    敘明。
二、被上訴人主張：上訴人正業公司因欲結束在台營業，將整廠設備遷往大陸，以供
    其香港地區之關係企業堅威公司營業使用，於八十五年元月間資遣員工，經勞資
    雙方協調自八十五年六月起分十二期發放資遣費予含被上訴人在內之六十一名員
    工，然未能按期支付，經由桃園縣政府居中調解，於同年八月二十二日，由Ｓ○
    ○、己○○、辰○○及Ｄ○○代表該六十一名員工與上訴人正業公司代表天○○
    ，協議約定上訴人正業公司至遲應於八十六年十二月三十一日支付積欠員工資遣
    費一千一百零七十六萬七千一百五十三元，該公司股東即其餘上訴人須於上訴人
    正業公司交付之保證票據上背書，共負保證責任。詎上訴人正業公司於達成協議
    後，嗣於八十六年四月七日、六月十七日及七月九日支付部分資遣費，尚餘九百
    四十六萬九千零十七元則未付（詳如附表所示），於八十七年元月二十日再協調
    未果，上訴人正業公司業將本地產業及資金全數移往大陸另設公司，已無財產可
    供執行，上訴人Ｐ○○、Ｑ○○及天○○應負共同保證責任等情，求為命上訴人
    正業公司給付被上訴人各如附表所示之金額及自起訴狀繕本送達翌日之八十七年
    十一月二十四日起至清償日止，按年息百分之五計算之利息，如對其財產強制執
    行無效果時，由上訴人Ｐ○○、Ｑ○○及天○○連帶給付之判決。
三、上訴人則以：正業公司自五十八年由Ｑ○○創立伊始，即採投資與經營分離制，
    將經營權百分之百交與經理人負責。七十八年間由於Ｑ○○競選工業團體立委，
    改由其長子即Ｐ○○任負責人。八十五年初因經營不善，宣佈停業，於同年二月
    十二日勞資雙方協議向勞工保險局（以下稱勞保局）申請墊償基金作為給付勞方
    之資遣費。詎經理人黃世裕、鄧清水、劉依、陳淇昌，及承辦人Ｓ○○、己○○
    等失職，延不協助正業公司申請。公司之資金雖因經理人經營不善而賠光，惟體
    恤勞工，同意分十二期發放，並分別於八十六年四月七日、六月十七日及七月九
    日發放第一至三期，惟第四、五、六期之款項竟被前述經理人利用職務之便，以
    債權憑證溢領飽入私囊，致使公司未能繼續發放，惟仍可向勞保局申請墊償基金
    用以給付資遣費。Ｑ○○、Ｐ○○、天○○僅在票據上背書，並未保證，應無依
    保證契約付款之責等語，資為抗辯。
四、被上訴人主張上訴人正業公司與員工間因資遣費爭議，於八十五年八月二十二日
    協調成立，上訴人正業公司同意於八十六年十二月三十一日以前支付含被上訴人
    在內員工六十一人資遣費一千一百零七十六萬七千一百五十三元，並交付堅威公
    司簽發，由其餘上訴人背書之系爭支票，詎僅支付部分資遣費，尚欠被上訴人如
    附表所示之九百四十六萬九千零十七元未付等事實，為兩造所是認，並有系爭協
    調會紀錄及支票附卷可證（附支付命令卷），應堪認為真實。
五、茲將兩造之爭執析述如下：
(一)、被上訴人巳○○、Ｆ○○二人是否符合領取資遣費之資格？
    原審以被上訴人巳○○、Ｆ○○二人勞工保險之退保日期均為八十五年二月十三
    日，而正業公司勞資雙方於系爭協調會之前曾達成協議，以所謂墊償基金給付部
    分資遣費，其協議日期為八十五年二月十二日，是時渠二人尚在職，且渠二人亦
    與其餘被上訴人相同，執有由Ｐ○○、Ｑ○○及天○○背書之堅威公司支票，其
    發票日與其餘被上訴人執有者相同，票號則相連等情為由，而認渠二人符合領取
    資遣費之資格，尚無不合。上訴人對原審駁回其抗辯之理由，並未再為爭執，是
    應認被上訴人巳○○、Ｆ○○二人具有得領取如附表所示資遣費之資格。
(二)、系爭資遣費是否屬於墊償基金之墊償範圍？
    上訴人抗辯勞資雙方曾協議以墊償基金給付資遣費，系爭資遣費屬於墊償基金之
    墊償範圍，可向勞保局申請，以資發放，被上訴人不得再行請求云云，被上訴人
    Ｎ○○等固承認有此協議，惟否認資遣費屬於墊償基金之墊償範圍等語。按雇主
    因歇業、清算或宣告破產，本於勞動契約所積欠之工資未滿六個月部分，有最優
    先受清償之權。雇主應按其當月僱用勞工投保薪資總額及規定之費率，繳納一定
    數額之積欠工資墊償基金，作為墊償前項積欠工資之用。積欠工資墊償基金，累
    積至規定金額後，應降低費率或暫停收繳。雇主積欠之工資，經勞工請求未獲清
    償者，由積欠工資墊償基金墊償之；雇主應於規定期限內，將墊款償還積欠工資
    墊償基金，勞動基準法第二十八條第一、二、四項分別定有明文。是工資墊償基
    金，乃雇主按月繳納一定費率金額之基金，於雇主已無支付能力而積欠工資達某
    一程度時，由該基金墊償工資，其目的在於保障勞工應得之工資，墊償範圍依前
    開條文規定，應限於本諸勞動契約所積欠之工資，資遣費不在此範圍內，有桃園
    縣政府八十八年二月九日八八府勞動字第二七七五五號函、勞保局八十九年三月
    三日八九保墊字第一○○○一○○號函附卷可資參酌（原審卷九四頁、本院卷三
    七頁）。而觀上訴人正業公司勞資雙方於八十五年二月十二日之協議書記載：「
    ．．．以向勞保局申請兩個月之墊償基金，作為給付勞方之資遣費（部分資遣費
    ）」等語（原審卷六三頁），可知雙方僅係協議以墊償基金充作上訴人正業公司
    資遣費資金之來源，並無上訴人正業公司僅於可領得墊償基金之範圍內有給付資
    遣費之義務，亦無申請不到墊償基金即可免除給付資遣費義務之意，事後於系爭
    協調會上訴人既同意給付如附表所示之資遣費，之前協議即不復具拘束力。是上
    訴人所辯，並不足採。
(三)、上訴人Ｑ○○、Ｐ○○、天○○就系爭資遣費應否負共同保證之責？
    按稱保證者，謂當事人約定，一方於他方之債務人不履行債務時，由其代負履行
    責任之契約，數人保證同一債務者，除契約另有訂定外，應連帶負保證責任，為
    民法第七百三十九條、第七百四十八條所明定，而保證契約為非要式契約，其契
    約之成立，僅雙方當事人意思表示一致即可。查系爭協調會勞方由被上訴人Ｓ○
    ○、己○○、辰○○、Ｄ○○代表，資方正業公司則由上訴人天○○代表等情，
    業據上訴人天○○自認，並有系爭協調會之會議紀錄附卷可憑（原審卷三五頁）
    。其結論第三點載明：「資遣費未給付完畢前，由正業公司股東Ｑ○○、Ｐ○○
    、天○○等背書於開立之保證票據，到期日為八十六年十二月三十一日，此保證
    票據應於八十五年九月十五日交出」等語，再系爭協調會之主席於會中要求Ｐ○
    ○、Ｑ○○及天○○於正業公司交付之票據上背書，上訴人天○○表示沒有問題
    ，並曾於系爭協調會稱：「這支票，開支票我個人認為是一個保證行為，那是說
    ＯＫ，保證我會執行，這個債務我承認，我會執行」、「這個再怎麼講還是謝先
    生（按指Ｐ○○）要償要負，他一直說接受這筆債務，沒問題，他絕對接受這筆
    債務」等語，有上訴人所不爭執之系爭協調會錄音紀錄譯文附卷可佐（本院卷五
    九、六五頁），由上開譯文可知勞工要求上訴人天○○、Ｐ○○、Ｑ○○背書，
    意在該三人負責保證資遣費必能支付。上訴人天○○亦自承以自己之身分同意於
    系爭支票上背書，伊必須負責，是上訴人天○○除背書外，與被上訴人間尚有保
    證正業公司給付之保證契約存在，應無疑義。系爭協調會召開之時，天○○雖未
    代表Ｐ○○、Ｑ○○出席，惟事後將系爭協調會之結果轉知該二人，由該二人於
    系爭支票上背書，交付予被上訴人執有等情，亦據上訴人天○○陳明在卷，是勞
    方要求上訴人Ｐ○○、Ｑ○○於上訴人正業公司不履行其債務時，與天○○代負
    履行責任，為正業公司保證之要約，上訴人天○○已轉知上訴人Ｐ○○、Ｑ○○
    ，謝某等事後於系爭支票上背書並交付予被上訴人，足認已為承諾，共同保證之
    意思表示業已合致，與僅在票據上單純為背書之行為不同。上訴人所辯並未保證
    云云，並不足採。依前開規定上訴人Ｑ○○、Ｐ○○、天○○三人於主債務人即
    上訴人正業公司不履行債務時，即應負保證之責，三人間並應連帶負責。
六、從而，被上訴人本於系爭協調會結論，及共同保證之法律關係，請求上訴人正業
    公司給付被上訴人各如附表所示之金額及自起訴狀繕本送達上訴人翌日之八十七
    年十一月二十四日起至清償日止，按年息百分之五計算之利息，如對其財產為強
    制執行無效果時，由上訴人Ｐ○○、Ｑ○○及天○○連帶給付，為有理由。原審
    為被上訴人勝訴判決，於法並無不合。上訴意旨指摘原判決不當，求予廢棄改判
    ，為無理由，應予駁回。
七、據上論結，本件上訴為無理由。依民事訴訟法第四百四十九條第一項、第七十八
    條、第三百八十五條第一項前段，判決如主文。
中      華      民      國    八十九    年      七      月     十八     日
                                  臺灣高等法院民事第五庭
                                      審判長法  官  黃  熙  嫣
                                            法  官  蔡  芳  齡
                                            法  官  黃  小  瑩
右正本係照原本作成。
如不服本判決，應於收受送達後二十日內向本院提出上訴書狀，其未表明上訴理由者
，應於提出上訴後二十日內向本院補提理由書狀（均須按他造當事人之人數附繕本）
上訴時應提出委任律師或具有律師資格之人之委任狀；委任有律師資格者，另應附具
律師及格證書及釋明委任人與受任人有民事訴訟法第四百六十六條之一第一項但書或
第二項（詳附註）所定關係之釋明文書影本。
中      華      民      國    八十九    年      七      月    二十一    日
                                            書記官  李  佳  樺
附註：
民事訴訟法第四百六十六條之一（第一項、第二項）：
對於第二審判決上訴，上訴人應委任律師為訴訟代理人。但上訴人或其法定代理人具
有律師資格者，不在此限。
上訴人之配偶、三親等內之血親、二親等內之姻親，或上訴人為法人、中央或地方機
關時，其所屬專任人員具有律師資格並經法院認為適當者，亦得為第三審訴訟代理人
。


司法院資訊處製作；財團法人民間司法改革基金會備份。
